臺北高等行政法院判決
　　　　　　　　　　　　　　　　　　 93年度訴字第00739號
　　　　　　　　　　　　　　　.
原　　　告　甲○○
被　　　告　勞工保險局
代　表　人　乙○（總經理）
訴訟代理人　丙○○
　　　　　　丁○○
上列當事人間因勞保事件，原告不服行政院勞工委員會中華民國
93年1月8日勞訴字第0920062495號訴願決定，提起行政訴訟。本
院判決如下：
    主  文
原告之訴駁回。
訴訟費用由原告負擔。
　　事  實
緣原告係由方展工程有限公司申報參加勞工保險之被保險人，因
車禍意外致顏面遺存疤痕，於民國（下同）92年4月25日檢附國
軍花蓮總醫院附設民眾診療處同年月11日出具之勞工保險殘廢診
斷書及照片，向被告申請普通傷害殘廢給付。案經被告審查，以
原告顏面存留之疤痕為規則之線狀疤痕，亦無組織凹陷，與勞工
保險殘廢給付標準表之給付標準不符，乃於92年5月31日以保給
殘字第09260422990號函否准所請。原告不服，向勞工保險監理
委員會（下稱監理會）申請審議，經該會以92年10月8日（92）
保監審字第3059號審議駁回。原告猶未甘服，提起訴願，亦遭決
定駁回，遂向本院提起行政訴訟。茲摘敘兩造訴辯意旨如次：
甲、原告方面：
一、聲明：求為判決
１、訴願決定、審議審定及原處分均撤銷。
２、命被告依勞工保險殘廢給付標準表第57障害項目第10殘廢等
    級作成核付原告殘廢給付之處分暨該請求金額自92年5月7日
    起至清償日止，按年息5%計算之利息。
３、訴訟費用由被告負擔。
二、陳述：
１、原告於90年7月30日下午10時45分因車禍意外，致顏面左眉
    毛上方有6公分疤痕，左眼瞼下方近鼻樑處有1道2公分×2公
    分ㄇ型疤痕，經治療至92年4月11日由國軍花蓮總醫院附設
    民眾診療處出具勞工保險殘廢診斷書，於該診斷書之頭部、
    臉部、顏面障害欄位項目上勾選顏面部遺存雞卵大以上或5
    公分以上不規則線狀痕或直徑3公分以上組織凹陷，並繪圖
    作成疤痕分佈臉部之狀況，經原告向被告申請殘廢給付，提
    出相片及相關資料為證。
２、原告係依勞工保險殘廢給付標準表「頭、臉、頸部醜形」附
    註二之（二）規定「或5公分以上之不規則線狀痕」之法律
    要件向被告提出申請，至「顏面部遺存雞卵大以上、直徑3
    公分以上之組織凹陷」並非原告所請項目，被告不得以無組
    織凹陷、疤痕平整、左臉頰有疤痕突出，不符合顏面殘廢之
    雞卵大以上之瘢痕，未達醜形之給付標準為由，否准原告所
    請。蓋左眉毛上方6公分疤痕符合請領規定，被告理應給付
    ，不得將其擴大適用強行援引與本案無關之法律規定項目，
    顯增加法律所無之限制，有違法律保留原則。
３、頭、臉、頸障害系列之臉上醜形為不確定法律概念，依上開
    障害系列附註二之（二）規定，加註3項要件據以判斷是否
    為臉上醜形，該要件包括雞卵大以上、5公分以上之不規則
    線狀痕、直徑3公分以上之組織凹陷（與人相遇時可引起他
    人注意之程度）者，因此判斷是否符合臉上醜形之基準，並
    無以該組織凹陷或平整與否，授權行政機關恣意裁量。
４、又依勞工保險條例施行細則第57條：「被保險人或其受益人
    申請現金給付手續完備經審查應予發給者，保險人應於收到
    申請書之日起10日內發給之。」、勞工保險條例第1條後段
    ：「本條例未規定者，適用其他有關法律。」及民法第203
    條：「應付利息之債務，其利率未經約定，亦無法律可據者
    ，週年利率為百分之五。」之規定，原告於92年4月22日向
    被告提出申請，加計高雄送往台北市4日之在途期間，被告
    應於同年月27日收文，倘無補正事項，則利息起算日應自92
    年5月7日開始計算。
乙、被告方面：
一、聲明：求為判決駁回原告之訴，訴訟費用由原告負擔。
二、陳述：
１、按「被保險人因普通傷害或罹患普通疾病，經治療終止後，
    如身體遺存障害，適合殘廢給付標準表規定之項目，並經保
    險人自設或特約醫院診斷為永久殘廢者，得按其平均月投保
    薪資，依同表規定之殘廢等級及給付標準，一次請領殘廢補
    助費，殘廢給付標準表如附表二。被保險人領取普通傷病給
    付期滿或其所患普通傷病經治療1年以上尚未痊癒，如身體
    遺存障害，適合殘廢給付標準表規定之項目，並經保險人自
    設或特約醫院診斷為永不能復原者，得比照前項規定辦理。
    」勞工保險條例第53條定有明文。
２、次按，勞工保險殘廢給付標準表第57障害項目「頭部、顏面
　  部或頸部受損壞致遺存顯著醜形者」為第10殘廢等級，給付
    標準220日。同障害系列附註規定：「一、頭部、顏面部及
    頸部之醜形係指本表前列眼瞼、鼻及耳廓缺損以外，遺存於
    頭部、臉部及頸部日常露出有礙外觀之醜形者。二、『顯著
    醜形』依左列範圍為準：（一）在頭部遺存手掌大（不包括
    5指）以上之瘢痕者。（二）在顏面部遺存雞卵大以上之瘢
    痕或5公分以上之不規則線狀痕，或直徑3公分以上之組織凹
    陷（與人相遇時可引起他人注意之程度）者。（三）在頸部
    遺存手掌大（不包括含5指）以上之瘢痕者。（四）女性被
    保險人按第8等級給付。」。
３、原告因車禍意外致顏面遺存疤痕，於92年4月25日檢附國軍
    花蓮總醫院附設民眾診療處同年月11日出具之勞工保險殘廢
    診斷書及照片，向被告申請普通傷害殘廢給付，而原告平均
    日投保薪資為新台幣（下同）960元，所請第57障害項目第
    10等級殘廢給付之給付標準為220日，故本件原告所請殘廢
    給付金額為211,200元。案經被告將該診斷書及照片送請特
    約專科醫師審查，其意見略以：「依所附照片顯示，病患顏
    面存留有規則之線狀痕疤，亦無組織凹陷，與給付標準不符
    。」，被告乃以原告顏面部遺存之疤痕未合勞工保險殘廢給
    付標準表所定之給付標準，以92年5月31日保給殘字第09260
    422990號函否准所請，並經審議審定及訴願決定維持在案。
４、依勞工保險殘廢給付標準表規定顏面部醜形之標準之一，有
    關線狀疤痕部分，係指遺存5公分以上之不規則線狀疤痕，
    此乃法律所明定，並無所謂違反法律保留原則之問題。由於
    殘廢給付是否構成殘廢要件，涉及醫學上之專業判斷，非單
    純法律文字之解釋，該表附註所謂不規則線狀痕，即指患者
    患部之線狀疤痕，因傷口縫合或癒合後，其組織與周圍之皮
    膚組織無法完全密合，致使患部之線狀疤痕呈現寬窄不一、
    凹凸不平整或類似鋸齒狀之疤痕，此觀乎被告及監理會之特
    約專科醫師所為之審查意見自明。原告所遺存之疤痕，依上
    開附註二規定，必須係不規則之線狀痕，始符殘廢給付之要
    件，如為規則之線狀痕，則無論疤痕之長度多寡，均不符殘
    廢給付之要件，亦有鈞院91年度訴字第4913號判決可參，故
    被告所為處分，於法並無不合。又原告所請殘廢給付經被告
    審查後認為不合給付標準而否准在案，自無所謂「經審查應
    予發給」之情事，原告誤引法令作為請求利息之依據，其主
    張亦屬無由。
    理  由
一、被告代表人原為廖碧英，93年5月20日變更為蔡吉安，嗣於
    同年6月16日變更為乙○，茲由渠等具狀聲明承受訴訟，核
    無不合，應予准許。
二、按「被保險人因普通傷害或罹患普通疾病，經治療終止後，
    如身體遺存障害，適合殘廢給付標準表規定之項目，並經保
    險人自設或特約醫院診斷為永久殘廢者，得按其平均月投保
    薪資，依同表規定之殘廢等級及給付標準，一次請領殘廢補
    助費，殘廢給付標準表如附表二。被保險人領取普通傷病給
    付期滿，或其所患普通傷病經治療一年以上尚未痊癒，如身
    體遺存障害，適合殘廢給付標準表規定之項目，並經保險人
    自設或特約醫院診斷為永不能復原者，得比照前項規定辦理
    。」為勞工保險條例第53條所規定。次按，勞工保險殘廢給
    付標準表第57障害項目「頭部、顏面部或頸部受損壞致遺存
    顯著醜形者」為第10殘廢等級，給付標準220日。又按，同
    障害系列附註規定：「一、頭部、顏面部及頸部之醜形係指
    本表前列眼瞼、鼻及耳廓缺損以外，遺存於頭部、臉部及頸
    部日常露出有礙外觀之醜形者。二、『顯著醜形』依左列範
    圍為準：(一)在頭部遺存手掌大（不包括5指）以上之瘢痕者
    。(二)在顏面部遺存雞卵大以上之瘢痕或5公分以上之不規則
    線狀痕，或直徑3公分以上之組織凹陷（與人相遇時可引起
    他人注意之程度）者。(三)在頸部遺存手掌大（不包括含5指
    ）以上之瘢痕者。(四)女性被保險人按第8等級給付。」。
三、本件原告係由方展工程有限公司申報參加勞工保險之被保險
    人，因車禍意外致顏面遺存疤痕，於92年4月25日檢附國軍
    花蓮總醫院附設民眾診療處同年月11日出具之勞工保險殘廢
    診斷書及照片，向被告申請普通傷害殘廢給付。案經被告審
    查，以原告顏面存留之疤痕為規則之線狀疤痕，亦無組織凹
    陷，與勞工保險殘廢給付標準表之給付標準不符，乃於92年
    5月31日以保給殘字第09260422990號函否准所請。原告不服
    ，循序起訴謂其係以顏面部遺存5公分以上之不規則線狀痕
    向被告提出申請，非以「顏面部遺存雞卵大以上、直徑3公
    分以上之組織凹陷」為請求項目，其左眉毛上方6公分疤痕
    符合請領規定，被告理應給付，不得以組織凹陷或平整與否
    恣意裁量，亦不得增加法律所無之限制，否則即屬違反法律
    保留原則（詳如事實欄所載）云云。惟查：
１、原告主張其係以左眉毛上方遺有6公分疤痕，向被告申請殘
    廢給付。依原處分卷附原告92年4月25日申請普通傷害殘廢
    給付時所提國軍花蓮總醫院附設民眾診療處同年月11日出具
    之勞工保險殘廢診斷書，其「傷病名稱」欄記載「左側顏面
    部撕裂傷併疤痕存留」；「治療經過」欄記載「於90年7月
    30日至急診縫合」；其「殘廢部位」欄記載「顏面疤痕」；
    並附有繪圖及拍攝日期92年4月11日之彩色近距離照片一張
    。案經被告送請專業醫師依上開殘廢診斷書、繪圖及照片，
    綜合審查意見略以：「依所附照片顯示，病患顏面存留有規
    則之線狀疤痕，亦無組織凹陷，與給付標準不符。」等語。
    嗣經監理會特約醫師審查意見亦認：「依國軍花蓮總醫院殘
    廢證明：左眉上疤痕6公分，左臉頰疤痕2×2公分，依所附
    彩照，左眉上為癒合平整之疤痕，左臉頰稍有疤痕凸出，但
    不符顏面殘廢之雞卵大以上之瘢痕，勞保局不以殘廢核付為
    合理」等語。有國軍花蓮總醫院附設民眾診療處92年4月11
    日出具之勞工保險殘廢診斷書影本、原告照片一張、被告之
    專業醫師審查意見表影本及監理會特約醫師審查意見表附於
    原處分卷及審議卷足憑。是以被告依據原告所送勞工保險殘
    廢診斷書之內容、原告近距離照片一張、勞工保險殘廢給付
    標準表之審定原則，暨被告及監理會專業醫師之審查意見，
    認原告顏面存留之疤痕為規則之線狀疤痕（並非不規則線狀
    痕），亦無組織凹陷，未達勞工保險殘廢給付標準表規定之
    給付標準，乃核定不予殘廢給付，於法洵無違誤。
２、勞工保險條例第53條授權訂定之勞工保險殘廢給付標準表，
    規定顏面部顯著醜形之標準中，有關線狀痕部分，係指遺存
    5公分以上之不規則線狀痕，此乃法律授權訂定之殘廢給付
    標準表所明定，並無所謂違反法律保留原則之問題。而該表
    附註所謂不規則線狀痕，係指患者患部之線狀疤痕，因傷口
    縫合或癒合後，其組織與周圍之皮膚組織無法完全密合，致
    使患部之線狀疤痕呈現寬窄不一、凹凸不平整或類似鋸齒狀
    之疤痕而言。原告所遺存之疤痕，依殘廢給付標準表「頭、
    臉、頸部醜形」障害系列附註二(二)之規定，必須係不規則之
    線狀痕，始符殘廢給付之要件，如為規則之線狀痕，則無論
    疤痕之長度多寡，均不符殘廢給付之要件。
３、查本件原告於本院94年4月7日言詞辯論期日，係親自到庭，
    觀之原告顏面左眉毛上方存留之疤痕平整，屬規則之線狀痕
    ，不符上開「5公分以上之『不規則』線狀痕」之要件，且
    其疤痕顏色與膚色相近，當亦不致有如原告所言與人相遇時
    可引起他人注意之程度發生，綜上，堪認原告顏面部之疤痕
    未達顯著醜形，被告核定不予殘廢給付，自非無據。
四、綜上所述，原處分並無違誤，審議審定、訴願決定遞予維持
    ，俱無不合。原告徒執前詞聲明撤銷，及請求判命被告依勞
    工保險殘廢給付標準表第57障害項目第10殘廢等級作成核付
    原告殘廢給付之處分暨該請求金額自92年5月7日起至清償日
    止，按年息5%計算之利息，均為無理由，應予駁回。
據上論結，本件原告之訴為無理由，爰依行政訴訟法第98條第3
項前段，判決如主文。
中    華    民    國    94    年    4    月    21     日
                        第六庭審判長法  官  林樹埔
                                    法  官  陳鴻斌
                                    法  官  曹瑞卿
上為正本係照原本作成。
如不服本判決，應於送達後20日內，向本院提出上訴狀並表明上
訴理由，如於本判決宣示後送達前提起上訴者，應於判決送達後
20日內補提上訴理由書（須按他造人數附繕本）。
中    華    民    國    94    年    4    月    21     日
            　　　　　　　　　 　 　書記官  方偉皓
